【裁判字號】    96,訴,302
【裁判日期】    970314
【裁判案由】    給付承攬報酬
【裁判全文】
臺灣花蓮地方法院民事判決               96年度訴字第302號
原      告  美廬實業有限公司
法定代理人  乙○○
訴訟代理人  李殷財律師
被      告  花蓮縣光復鄉公所
法定代理人  丙○○
訴訟代理人  簡燦賢律師
            吳秋樵律師
上列當事人間給付承攬報酬事件，本院於97年2月26日言詞辯論
終結，判決如下：
    主  文
原告之訴及假執行之聲請均駁回。
訴訟費用由原告負擔。
    事  實
壹、原告部分
一、聲明：(一)被告應給付原告新台幣（下同）357萬元，及自民
    國95年11 月16日起至清償日止，按年息5%計算之利息。(二)
    訴訟費用由被告負擔。(三)願供擔保，請准宣告假執行。
二、陳述：
  (一)原告與被告於95年8月28日就光復鄉第四公墓納骨堂內部設
    備工程（第三期）（下稱系爭工程）簽訂光復鄉公所工程契
    約，由原告承包系爭工程，約定報酬為357萬元，原告業已
    於95年9月4日開工，於95年11月16日完成系爭工程，並依系
    爭契約之規定，於完工後報請被告及設計監造單位地拓工程
    顧問有限公司（下稱地拓公司）申報完工。詎地拓公司藉詞
    ：「納骨櫃尚未送審檢驗合格及施工鷹架未拆除，不同意辦
    理完工。」，被告亦以因所提送內容未經監造單住核可認定
    ，且型式不符契約規定，該報告予以退還，而拒不驗收付款
    。經原告與被告多方溝通，被告均置之不理，爰依據承攬契
    約之法律關係提起本訴，請求如訴之聲明所示。
  (二)對被告抗辯之陳述：
  (1)原告自認遲延14日及應扣款49,980元之事實，惟此部分僅能
    減少價金49,980元，不能據以解除契約。另原告當初未拆除
    鷹架係因光復鄉公所人員要求先保留鷹架做為鄉公所後續施
    工使用，否則，原告如要拆除鷹架，僅需一天時間即可完全
    拆除，根本不用耽擱任何時間。另原告與被告簽立之系爭契
    約僅有納骨櫃應符合「耐燃性」標準之規定，並無應符合「
    抗壓性」、「抗震性」標準之規定，此係因原告向被告請款
    時，因被告要求原告證明「一體成型式櫃體」之強度並未比
    「六片式組立櫃體」之強度弱，故乃一併送驗。因此，「抗
    壓性」、「抗震性」既非系爭契約所明定，係原告額外多做
    的檢驗報告。原告只要證明「一體成型式櫃體」之耐燃性符
    合契約要求，即已完成系爭承攬之工作。茲原告已取得「一
    體成型式櫃體」之耐燃性測試合格報告，足見原告已完成系
    爭工程。
  (2)原告是經由被告之監造單位即履行輔助人地拓公司認可後，
    才去施工，地拓公司既已認可名牌框、門板、箱體，即等同
    被告認可，並無有所謂「名牌框不符、門板沒有木紋、門板
    厚度不足、不銹鋼螺絲對鎖箱體改成塑膠卡榫對鎖箱體」不
    符可言，且縱使不符，該等瑕疵並非重大，亦未達終止契約
    之程度。
  (3)依測試報告結果，「一體成型式櫃體」抗壓性、抗震性較「
    六片式組立櫃體」佳。被告雖辯稱「櫃體應以整體連結來測
    試，不能以單一箱體測試為準」，惟測試報告確係以整體連
    結來測試，而非以單一櫃體來做測試。另系爭契約亦未約定
    要與一樓整體配合，故原告施作之二樓納骨櫃門板需與一樓
    之納骨櫃門板不同，亦未違約。
  (4)依系爭契約第10條規定，地拓公司係受被告委託設計監造系
    爭工程之單位，其性質應屬被告之履行輔助人，應類推適用
    民法第224條之規定，地拓公司既同意原告依「一體成型式
    櫃體」施工，其效力自及於被告。況且，原告在施作之前更
    先將一體成型櫃體樣品放在現場，讓被告職員取回測試，代
    表被告不只事先經由地拓公司認可，在施工前更經過被告同
    意。
三、證據：工程契約書影本、原告公司95年9月4日美廬字第0950
    9004001號函及所附之開工報告影本1件、地拓公司95年11月
    15日拓光字第950061號函影本1件、被告95年11月24日光鄉
    建字第0950011044號函影本1件、驗收規範綜合說明影本1件
    、相片12張、原告公司95年9月19日美廬字第0950901900 1
    號函影本1件、地拓公司95年10月23日乃拓光字第950055號
    函及附件影本1件、臺灣檢驗公司試驗報告影本1份。並聲請
    傳訊證人丁○○、甲○○。
貳、被告部分
一、聲明：(一)原告之訴及假執行之聲請均駁回。(二)訴訟費用由原
    告負擔。(三)如受不利判決，願供擔保請准宣告免為假執行。
二、陳述：
  (一)原告自承於95年9月4日開工，依約原告應於60日之曆天完成
    工程，即應於95年日月2日完成工程，詎原告遲至95年11月
    16日才申報完工（只是申報，實際尚有納骨櫃未送審檢驗合
    格及施工鷹架未拆除等缺失未改善是以並未實際完工）。
  (二)依驗收規範綜合說明及契約書所附之投標須知補充說明，系
    爭納骨箱體設計須以六片式組裝，乃因所有箱體除兩側側面
    之箱體外，餘均能互相連鎖以維持整體箱體穩固，在花蓮多
    震地區，能長久使用不致因地震而受損，自有其設計之目的
    。苟原告認六片組裝不可行，自應依契約第19條第5項規定
    申請變更設計，並俟雙方作成書面紀錄，並簽名蓋章，始符
    契約之約定。不料原告擅自變更以一體成型方式施做，未與
    原告磋商，明顯已違反契約之約定。
  (三)被告發包予原告施做系爭箱體，均有契約書新附之投標須知
    補充說明及設計施工圖說，原告捨此不用竟任意施做，不獨
    有安全性疑慮，且嚴重影響成品美觀及整體性，難謂並無瑕
    疵。原告迄今未完成修補，故應駁回原告之訴。
三、證據:瑕疵對照表1紙、照片6紙。並聲請傳訊證人林志祥。
    理  由
 一、原告起訴主張與被告簽訂系爭工程契約，由原告承攬系爭
     工程，雙方約定報酬為357萬元。原告雖以「六片式組立櫃
     體」方式施工，與系爭契約所約定之「一體成型式櫃體」
     不符，然此工程變更係經被告之履行輔助人地拓公司同意
     ，且「六片式組立櫃體」之耐燃性較「一體成型式櫃體」
     佳，雖有些許瑕疵但並非重大，尚非構成終止契約之事由
     ，故原告已於95年11月16日完工。茲原告向被告申報完工
     請求驗收及付款，詎遭被告拒絕，爰起訴請求如聲明。被
     告則以系爭納骨箱櫃以一體成型方式施作與契約約定以六
     片組裝之設計方式不符，被告並未同意原告更契約約定之
     施作方式，原告顯已違約，且系爭箱櫃有諸多瑕疵，原告
     迄未修補，應駁回原告之訴等語資為抗辯。
二、兩造不爭執之事實
  (一)原告曾在95年8月28日與被告簽訂花蓮縣光復鄉公所第四納
    骨堂內部設備工程第三期工程契約。
  (二)地拓公司在本件契約中是受被告委任擔任系爭工程之監造。
  (三)原告所提證十一、證十二、證十三、證十四、證十五、證
    十六、證十七形式上為真正。
  (四)契約原訂完工日期為95年11月2日，原告自認於95年11月16
    日完工，遲延14日。
  (五)系爭契約納骨櫃是要用六片式，原告所施作為一體成型式。
  (六)原告有將一體成型式的樣本放在現場，而且事先曾由被告職
    員將樣本取回測試。
三、兩造協商後爭執之要點
  (一)系爭工程有無完工？如已完工日期為何？（原告主張已經完
    成契約要求，故已完工；被告主張95年11月16日尚有鷹架未
    拆除、納骨櫃未送驗完成，所以不能認為完工）
  (二)系爭工程瑕疵是否達到可以解約或僅達減少價金？（瑕疵包
    括名牌框不符、門板沒有木紋、門板厚度不足、不銹鋼螺絲
    對鎖箱體改成塑膠卡榫對鎖箱體）
  (三)一體成型式納骨櫃的功用是否優於六片式納骨櫃？（原告主
    張經測試結果前者優於後者；被告主張不能單以功效觀察，
    而應包括以第二期工程整體配合，兩者差別不能以單一箱體
    測試，而應以組合完成後之整體測試）
  (四)地拓公司在本件契約中之地位為何？是否為被告之履行輔助
    人？
  (五)雖然被告曾將樣本取回測試，且將樣本放在現場，是否表示
    被告同意原告按照樣本的材質施作？
四、本院之判斷
  (一)地拓公司並非被告之履行輔助人，無權同意將「六片式組立
    櫃體」之納骨箱櫃變更為「一體成型式櫃體」納骨箱櫃：
    地拓公司係受被告委任擔任系爭工程之監造，為兩造所不爭
    執。系爭契約第10條規定：「I、契約履約期間，機關得將
    視案件及實際需要指派工地主任駐場，代表機關監督廠商履
    行契約各項約定應辦事項。如機關委託技術服務廠商執行監
    工作業時，機關應通知廠商，其職權同機關工地主任。II、
    機關工地主任所指派的代表，其對廠商之指示與監督行為，
    效力同機關工地主任。III、機關工地主任的職權如下：…二
    、工程設計、品質或數量變更之審核。三、廠商所提施工計
    畫、施工詳圖、品管計畫及預定進度表等之審核及管制。…
    」，是由本條觀之，擔任監造之地拓公司之主要任務為「代
    表機關監督廠商履行契約各項約定應辦事項」，換言之，係
    在監督系爭工程有無依約履行，至於工程之變更，並無約定
    可由地拓公司同意後為之。至於該條所謂「工程設計、品質
    或數量之變更之審核」，亦僅謂地拓公司有審核權而已，不
    能據此即謂地拓公司，已獲得被告授取變更系爭契約施作方
    式之權。況且，民法第224條規定：「債務人之代理人或使
    用人，關於債之履行有故意或過失時，債務人應與自己之故
    意或過失，負同一責任。但當事人另有訂定者，不在此限。
    」係指在「債之履行」層次上，如有故意或過失視同本人之
    故意或過失，至於「債之決定」層次上，除非履行輔助人另
    得本人授權，否則，並無該條之適用。茲系爭工程契約原約
    定施作「六片式組立櫃體」之納骨箱櫃，惟原告卻變更為「
    一體成型式櫃體」納骨箱櫃，此已涉及原告應負擔何種債務
    履行之問題，非僅僅係債務決定後，如何履行之問題，此並
    非履行補助人應與本人負同一責任之規定，所規範之範籌，
    自無該條之適用，原告主張應類推適用該條規定之責任，並
    不可採信。
  (二)系爭工程契約所約定之工作並未完成，原告不得請求被告給
    付報酬:
    按承攬者，謂當事人約定，一方為他方完成一定之工作，他
    方俟工作完成，給付報酬之契約。報酬應於工作交付時給付
    之，無須交付者，應於工作完成時給付之，民法第490條第1
    項、第505條分別定有明文。亦即承攬人所完成者必須為承
    攬契約所約定之工作，並將完成之工作交付予定作人，承攬
    人始得向定作人請求報酬。經查，原告所施作完成之工作為
    以「一體成型式箱櫃」納骨箱櫃，與系爭工程契約約定應完
    成「六片式組立櫃體」納骨箱櫃不符，自非依約完成系爭工
    程程。原告雖主張有在現場放置樣本，被告已將樣本取回測
    試，表示已同意變更契約等語。惟查，證人林志祥證稱：「
    我知道洪兆能有將現場一體成型的樣本取回測試，但這只是
    在測試材質是否達到契約要求，至於是否能取代契約約定的
    材質，要經過行政程序的變更。」（本院卷第191頁)。徵諸
    系爭契約第19條第5項規定：「契約之變更，非經機關及廠
    商雙方合意，作成書面紀錄，並簽名或蓋章者，無效之規定
    。」，足見被告之職員取回樣本測試，亦不表示被告同意契
    約變更，原告主張被告職員將樣本取回測試，表示已同意變
    更契約云云，亦不足採信。
  (三)綜上，原告未依系爭契約所約定之方式施工，即難謂已依約
    完成系爭工程。從而，原告請求被告給付承攬報酬，為無理
    由，應予駁回。原告之訴既經駁回，其假執行之聲請，亦因
    訴之駁回而失所附麗，應併予駁回。
五、結論：原告之訴為無理由，依民事訴訟法第78條，判決如主
    文。
中    華    民    國    97    年    3    月    14    日
                  臺灣花蓮地方法院民事庭
                      法      官  湯文章
上列為正本係照原本作成。
如不服本判決，應於送達後20日內，向本院提出上訴狀並表明上
訴理由，如於本判決宣示後送達前提起上訴者，應於判決送達後
20日內補提上訴理由書(須附繕本)。
中    華    民    國    97    年    3    月    14    日
                      法院書記官  黃倪濱


司法院資訊處製作；財團法人民間司法改革基金會備份。
